臺灣高等法院刑事判決
110年度上訴字第433號
上  訴  人  
即  被  告  倪宥忠


上列上訴人即被告因詐欺等案件，不服臺灣臺北地方法院109年
度訴字第720號、第870號，中華民國109年12月15日第一審判決
（聲請簡易判決處刑案號：臺灣臺北地方檢察署109年度偵字第1
5775號，追加起訴案號：臺灣臺北地方檢察署109年度偵字第205
98號，移送併辦案號：109年度偵字第18392號、第30513號），
提起上訴，本院判決如下：
    主  文
原判決撤銷。
倪宥忠犯如附表一、二主文欄所示之罪，各處如附表一、二主文
欄所示之刑。應執行有期徒刑壹年捌月。
扣案IPhone手機壹支（含SIM卡壹張）沒收；未扣案犯罪所得新
臺幣肆佰元沒收，於全部或一部不能沒收或不宜執行沒收時，追
徵其價額。
    事  實
一、倪宥忠於民國109年5月間加入真實姓名年籍不詳、通訊軟體
    暱稱「nana」、「小迪」、「無神論」等成年人所屬成員為
    3人以上，以實施詐術為手段所組成具有持續性、牟利性之
    詐欺集團犯罪組織（下稱系爭詐欺集團），而與系爭詐欺集
    團其他不詳成員共同意圖為自己不法之所有，基於參與犯罪
    組織、3人以上共同詐欺取財及（僅下列㈡部分）隱匿詐欺犯
    罪所得去向而洗錢之犯意聯絡，分別為下列犯行：
  ㈠先由系爭詐欺集團不詳成員施用詐術，使如附表一所示被害
    人分別陷於錯誤，而依指示將其等所有之帳戶存摺、提款卡
    及密碼寄送至指定超商，復由倪宥忠依該集團不詳成員之指
    示前往領取（其就附表一編號1至3部分均已領取得手，惟就
    同表編號4部分領取包裹時為警當場查獲而不遂，就各次被
    害人、詐騙手法及內容、所交付財物之內容、被告領取財物
    之時間、地點等情，詳如附表一所示）。
  ㈡先由系爭詐欺集團不詳成員施用詐術，使如附表二所示被害
    人分別陷於錯誤，而依指示將款項匯入指定帳戶內，復由倪
    宥忠依該集團不詳成員之指示，將此等帳戶內被害人匯入之
    款項提領後，交付予該集團不詳成員（就各次被害人、詐騙
    手法及內容、匯款時間、金額及匯入帳號、被告提款款項之
    時間、地點等情，詳如附表二所示），以此方式隱匿詐欺犯
    罪所得去向。
　　嗣因如附表一編號4所示被害人於寄出包裹後察覺有異而報
    警處理，員警即事先在該包裹指定送至之地點埋伏，倪宥忠
    欲領取該包裹時，為警當場查獲，並扣得其用以與系爭詐欺
    集團其他成員聯繫之IPhone手機1支（含SIM卡1張），而查
    悉上情。
二、案經如附表一編號4所示被害人訴由臺北市政府警察局南港
    分局報告臺灣臺北地方檢察署檢察官偵查後聲請簡易判決處
    刑；如附表二所示被害人訴由臺北市政府警察局松山分局報
    告臺灣臺北地方檢察署檢察官偵查後追加起訴；臺北市政府
    警察局大安分局報告臺灣臺北地方檢察署檢察官偵查後移送
    併辦。
    理  由
壹、證據能力
一、按組織犯罪防制條例第12條第1項中段規定：「訊問證人之
    筆錄，以在檢察官或法官面前作成，並經踐行刑事訴訟法所
    定訊問證人之程序者為限，始得採為證據」，係以立法排除
    被告以外之人於警詢或檢察事務官調查中所為之陳述，得適
    用刑事訴訟法第159條之2、第159條之3及第159條之5之規定
    ，是證人於警詢時之陳述，於違反組織犯罪防制條例案件，
    即絕對不具有證據能力，自不得採為判決基礎。故告訴人黃
    乙娟、陳怡君、林玉婷、胡綺容、田大剛及被害人楊曉臻於
    警詢時所為之陳述，依前揭規定及說明，於本件參與犯罪組
    織部分不具證據能力（然就其餘罪名部分則不受此限制）。
二、按被告以外之人於審判外之言詞或書面陳述，除法律有規定
    者外，不得作為證據，刑事訴訟法第159條第1項固有明定。
    惟按被告以外之人於審判外之陳述，雖不符同法第159條之1
    至第159條之4之規定，而經當事人於審判程序同意作為證據
    ，法院審酌該言詞陳述或書面陳述作成時之情況，認為適當
    者，亦得為證據，同法第159條之5第1項定有明文。除前述
    不具證據能力之部分外，檢察官及被告倪宥忠均同意本判決
    以下所引用被告以外之人於審判外陳述之證據能力，本院審
    酌此等陳述作成時之情況，尚無違法、不當或證明力明顯過
    低之情形，爰認有證據能力。又本判決以下所引用之非供述
    證據，並無證據證明係公務員違背法定程序所取得，且檢察
    官及被告均未主張排除其證據能力，依刑事訴訟法第158條
    之4反面解釋，亦認有證據能力。
貳、認定事實所憑證據及理由
　　上揭事實，業據被告於原審準備程序及審理、本院準備程序
    及審理時均坦承不諱（見原審訴720卷第238至239頁、第242
    至243頁，本院卷第86、88、136、141至142頁），核與告訴
    人黃乙娟、陳怡君、林玉婷、胡綺容、田大剛於警詢時之指
    訴及被害人楊曉臻於警詢時之指述大致相符（惟本件參與犯
    罪組織部分不採此等證述），並有統一超商交貨便收據、臺
    北市政府警察局南港分局搜索扣押筆錄及扣押筆錄、扣押物
    品目錄表、扣案物照片、被告手機擷圖、被告取款之監視器
    錄影畫面翻拍照片（見偵15775卷第12、13至15、18至21、2
    6至41、70頁，偵20598卷第17至19頁）及如附表一、二「證
    據名稱及卷證出處」欄所示證據資料在卷可稽，與IPhone手
    機1支（含SIM卡1張，IMEI：000000000000000、SIM卡：000
    0000000000）扣案可佐，足認被告前開出於任意性之自白與
    事實相符，應堪採信。本案事證明確，被告犯行洵堪認定，
    應依法論科。
參、論罪
一、按加重詐欺罪，係侵害個人財產法益之犯罪，其罪數之計算
    ，核與參與犯罪組織罪之侵害社會法益有所不同，審酌現今
    詐欺集團之成員皆係為欺罔他人，騙取財物，方參與以詐術
    為目的之犯罪組織。倘若行為人於參與詐欺犯罪組織之行為
    繼續中，先後多次為加重詐欺之行為，因參與犯罪組織罪為
    繼續犯，犯罪一直繼續進行，直至犯罪組織解散，或其脫離
    犯罪組織時，其犯行始行終結。故該參與犯罪組織與其後之
    多次加重詐欺之行為皆有所重合，然因行為人僅為一參與犯
    罪組織行為，侵害一社會法益，屬單純一罪，應僅就「該案
    中」與參與犯罪組織罪時間較為密切之首次加重詐欺犯行論
    以參與犯罪組織罪及加重詐欺罪之想像競合犯，而其他之加
    重詐欺犯行，祗需單獨論罪科刑即可，無需再另論以參與犯
    罪組織罪，以避免重複評價。是如行為人於參與同一詐欺集
    團之多次加重詐欺行為，因部分犯行發覺在後或偵查階段之
    先後不同，肇致起訴後分由不同之法官審理，為裨益法院審
    理範圍明確、便於事實認定，即應以數案中「最先繫屬於法
    院之案件」為準，以「該案件」中之「首次」加重詐欺犯行
    與參與犯罪組織罪論以想像競合。縱該首次犯行非屬事實上
    之首次，亦因參與犯罪組織之繼續行為，已為該案中之首次
    犯行所包攝，該參與犯罪組織行為之評價已獲滿足，自不再
    重複於他次詐欺犯行中再次論罪，俾免於過度評價及悖於一
    事不再理原則（最高法院109年度台上字第3945號判決意旨
    參照）。本案係被告加入系爭詐欺集團最先繫屬於法院之案
    件，是依前揭說明，應就本案之首次犯行（即附表一編號1
    ）論以參與犯罪組織罪。
二、又洗錢防制法業於105年12月28日修正公布，並於106年6月2
    8日生效施行，洗錢犯罪本質在於影響合法資本市場並阻撓
    偵查，不因為自己或為他人洗錢而有差異，且洗錢之行為包
    含處置（即將犯罪所得直接予以處理）、多層化（即為使偵
    查機關難以追查金流狀況，以迂迴層轉、化整為零之多層化
    包裝方式，掩飾或隱匿特定犯罪所得）及整合（即收受、持
    有或使用他人犯罪所得，使該犯罪所得披上合法之外衣，回
    歸正常金融體系）等各階段行為，其模式不祇一端，故而為
    澈底打擊洗錢犯罪，新法乃依照國際防制洗錢金融行動工作
    組織（Financial Action Task Force，下稱FATF）40項建
    議之第3項建議，並參採聯合國禁止非法販運麻醉藥品和精
    神藥物公約及聯合國打擊跨國有組織犯罪公約之洗錢行為定
    義，將洗錢行為之處置、多層化及整合等各階段，全部納為
    洗錢行為，而於新法第2條規定：「本法所稱洗錢，指下列
    行為：一、意圖掩飾或隱匿特定犯罪所得來源，或使他人逃
    避刑事追訴，而移轉或變更特定犯罪所得。二、掩飾或隱匿
    特定犯罪所得之本質、來源、去向、所在、所有權、處分權
    或其他權益者。三、收受、持有或使用他人之特定犯罪所得
    。」以求與國際規範接軌；倘能證明人頭帳戶內之資金係前
    置之特定犯罪所得，即應逕以新法第14條第1項所規範之一
    般洗錢罪論處，例如詐欺集團向被害人施用詐術後，為隱匿
    其詐欺所得財物之去向，而令被害人將其款項轉入該集團所
    持有、使用之人頭帳戶，並由該集團所屬之車手前往提領詐
    欺所得款項得逞，檢察官如能證明該帳戶內之資金係本案詐
    欺之特定犯罪所得，即已該當於新法第14條第1項之一般洗
    錢罪（最高法院108年度台上字第2500號判決意旨參照）。
    是本案被告就事實欄一㈡依指示提領人頭帳戶內被害人匯入
    之款項後，將款項交付予系爭詐欺集團不詳成員，如此一來
    即難以追查此等資金之去向，自構成隱匿特定犯罪所得去向
    之一般洗錢罪（刑法第339條之4第1項第2款之3人以上共同
    詐欺取財罪屬洗錢防制法第3條第1款之特定犯罪）。
三、再共同正犯因相互間利用他方之行為，以遂行其犯意之實現
    ，本於責任共同之原則，共同正犯應對所參與犯罪之全部事
    實負責，且共同正犯之意思聯絡，原不以數人間直接發生者
    為限，即有間接之聯絡者，亦包括在內（最高法院77年度台
    上字第2135號、100年度台上字第692號、第599號判決意旨
    參照）。又以合同之意思而參加犯罪，即係以自己犯罪之意
    思而參與，縱其所參與者為犯罪構成要件以外之行為，仍屬
    共同正犯（最高法院99年度台上字第7414號判決意旨參照）
    。查集團犯罪多有其分工，缺一環節即無從畢其功完成全部
    犯罪計畫，而詐欺集團之通常犯罪模式更是經過縝密分工，
    其詐欺之運作模式可分上、中及下游，上游者研擬詐騙方式
    、僱請或委託分工人員，從事指揮並有分酬權限，中游者即
    從事電話詐騙等施詐行為，下游者則為實際收取財物或提領
    款項之人，其等分擔不同角色，共同達成犯罪目的，且現今
    詐欺集團為逃避追訴、處罰，利用各種手段切斷資金流向，
    實屬常見。是於詐欺集團之犯罪，如行為人知該集團內除自
    己外還有負責其他工作之成員，乃在合同意思之範圍內，各
    自分擔犯罪行為之一部，並相互利用他人之行為，以遂行犯
    罪之目的，原不必每一共同正犯均有直接聯繫，亦不必每一
    階段均有參與，祇須分擔犯罪行為之一部，即應對於全部所
    發生之結果共同負責。本案係先由系爭詐欺集團其他成員向
    各該告訴人或被害人施用詐術，致其等陷於錯誤而寄出存摺
    、提款卡或匯款至人頭帳戶，再由被告依指示收取包裹或提
    領款項，並將款項交回，使該集團得以順利完成整體犯罪行
    為，足徵被告係基於自己犯罪之意思參與該集團之分工，分
    擔犯罪行為之一部，並利用他人之行為以達犯罪之目的，雖
    與該集團其他不詳成員間未必直接聯絡，惟其等既各自分擔
    整體犯罪過程，則依前揭說明，自應就系爭詐欺集團所為，
    與該集團其他成員共同負責。
四、核被告附表一編號1所為，係犯組織犯罪防制條例第3條第l
    項後段之參與犯罪組織罪及刑法第339條之4第1項第2款之3
    人以上共同詐欺取財罪；附表一編號2、3所為，均係犯刑法
    第339條之4第1項第2款之3人以上共同詐欺取財罪；附表一
    編號4所為，係犯刑法第339條之4第1項第2款、第2項之3人
    以上共同詐欺取財未遂罪；附表二編號1、2所為，均係犯刑
    法第339條之4第1項第2款之3人以上共同詐欺取財罪及洗錢
    防制法第2條第2款、第14條第1項之一般洗錢罪。如前所述
    ，被告與系爭詐欺集團其他不詳成員間就本件犯行，有犯意
    聯絡及行為分擔，應論以共同正犯；又就附表二編號1共同
    誘騙被害人數次匯款及共同數次提領款項，主觀上係基於單
    一犯罪目的及決意，並侵害相同法益，且屬時間密接，應評
    價為包括一行為之接續犯。被告就附表一編號1係以一行為
    觸犯參與犯罪組織罪及3人以上共同詐欺取財罪，就附表二
    編號1、2均係以一行為觸犯3人以上共同詐欺取財罪及一般
    洗錢罪，皆為想像競合犯，各應依刑法第55條規定從一重之
    3人以上共同詐欺取財罪處斷；被告所犯5個3人以上共同詐
    欺取財罪（即附表一編號1、2、3及附表二編號1、2）及1個
    3人以上共同詐欺取財未遂罪（即附表一編號4）共6罪間，
    犯意各別，行為互殊，應予分論併罰，公訴意旨認被告就附
    表一編號1、2所犯2個3人以上共同詐欺取財罪間為想像競合
    犯之關係（見原審訴720卷第148頁），容有誤會。被告就附
    表一編號4已共同著手實行詐欺取財之犯罪行為，惟於領取
    包裹時為警當場查獲而不遂，為未遂犯，爰就此部分依刑法
    第25條第2項規定減輕其刑。原聲請簡易判決處刑書就附表
    一部分雖引用刑法第30條第1項、第339條第1項之幫助詐欺
    取財罪，惟檢察官既已變更罪名為刑法第339條之4第1項第2
    款之3人以上共同詐欺取財罪（見原審訴720卷第148、155至
    156頁，本院卷第87頁），且附表一編號4之罪名既未變更而
    僅係既遂、未遂之分，自均無依刑事訴訟法第300條變更起
    訴法條之問題。又檢察官雖未就上開被告有關參與犯罪組織
    罪及一般洗錢罪之犯行起訴，惟此部分與起訴之3人以上共
    同詐欺取財部分有想像競合犯之裁判上一罪關係，應為起訴
    效力所及，且本院已對被告踐行告知義務，自得併予審理；
    另檢察官移送併辦部分（臺灣臺北地方檢察署109年度偵字
    第18392號、第30513號）與本案部分起訴事實為相同之犯罪
    事實，本院亦得併予審究。至附表一編號1至3固以網際網路
    刊登不實訊息而為詐欺，然被告僅參與收取包裹部分，尚無
    積極證據足認其知悉系爭詐欺集團不詳成員施用詐術之具體
    方法，自難對其適用刑法第339條之4第1項第3款之加重事由
    ，附此敘明。
五、按犯組織犯罪防制條例第3條之罪，偵查及審判中均自白者
    ，減輕其刑；犯洗錢防制法第14條之罪，在偵查或審判中自
    白者，減輕其刑，組織犯罪防制條例第8條第1項後段、洗錢
    防制法第16條第2項分別定有明文。復按想像競合犯係一行
    為觸犯數罪名，行為人犯罪行為侵害數法益皆成立犯罪，僅
    因法律規定從一重處斷科刑，而成為科刑一罪而已，自應對
    行為人所犯各罪均予適度評價，始能對法益之侵害為正當之
    維護。因此法院於決定想像競合犯之處斷刑時，雖以其中最
    重罪名之法定刑作為裁量之準據，惟具體形成宣告刑時，亦
    應將輕罪之刑罰合併評價。基此，除非輕罪中最輕本刑有較
    重於重罪之最輕本刑，而應適用刑法第55條但書規定重罪科
    刑之封鎖作用，須以輕罪之最輕本刑形成處斷刑之情形以外
    ，則輕罪之減輕其刑事由若未形成處斷刑之外部性界限，自
    得將之移入刑法第57條或第59條之科刑審酌事項內，列為是
    否酌量從輕量刑之考量因子。是法院倘依刑法第57條規定裁
    量宣告刑輕重時，一併具體審酌輕罪部分之量刑事由，應認
    其評價即已完足，尚無過度評價或評價不足之偏失（最高法
    院109年度台上字第3936號判決意旨參照）。查被告於本院
    準備程序及審理時已就參與犯罪組織及洗錢之犯行為自白，
    且檢察官於偵查中未就參與犯罪組織罪告知罪名並給予被告
    自白機會，故本應依組織犯罪防制條例第8條第1項後段、洗
    錢防制法第16條第2項之規定減輕其刑，雖因想像競合犯之
    關係而從一重之3人以上共同詐欺取財罪處斷，上開輕罪之
    減輕其刑事由未形成處斷刑之外部性界限，復無刑法第59條
    縱科以最低度刑猶嫌過重之顯可憫恕或情輕法重情形（詳如
    後述），然依前揭說明，仍應於依刑法第57條規定量刑時，
    審酌上開輕罪之減輕其刑事由，作為被告量刑之有利因子（
    見後述量刑部分所載）。
六、至被告請求依刑法第59條規定酌減其刑部分，本院考量被告
    雖已坦承犯行，且合於組織犯罪防制條例第8條第1項後段、
    洗錢防制法第16條第2項所定減輕其刑事由如前，復與到庭
    之告訴人田大剛、被害人楊曉臻分別達成和解及調解並已給
    付完畢；然審酌現今詐欺集團犯罪猖獗，影響社會金融秩序
    及人際信任關係甚鉅，被告縱僅負責本件整體犯罪流程之一
    部，對於犯罪結果之實現仍具有相當貢獻，況被告亦自承其
    擔任領取包裹及款項之工作，有約定可從中獲取報酬，故客
    觀上尚難認其犯罪情節足以引起一般人之同情，復衡諸本件
    犯罪手法縝密，受害人數非少，是依本件犯罪情狀及結果，
    被告各次加重詐欺既遂及未遂犯行並無刑法第59條縱科以最
    低度刑猶嫌過重之顯可憫恕或情輕法重情形，而無依該條規
    定酌量減輕其刑之餘地，被告上開請求尚屬無據。
七、另被告於本院準備程序時雖稱其有供出介紹其加入系爭詐欺
    集團之人為「陳愷健」等語，惟經詢問相關司法警察機關，
    查無有因被告提供資料，而查獲系爭詐欺集團之情形（見本
    院卷第119至123頁之本院公務電話查詢紀錄表3份），自無
    從依組織犯罪防制條例第8條第1項中段減輕或免除其刑，附
    此敘明。
肆、不另為無罪諭知部分
　　聲請簡易判決處刑意旨認被告就事實欄一㈠另犯刑法第30條
    第1項、洗錢防制法第2條第2款、第14條第1項之幫助洗錢罪
    嫌云云。然事實欄一㈠部分，系爭詐欺集團尚未就該等帳戶
    著手實行何洗錢行為，被告即遭警查獲，檢察官復未能舉證
    證明該集團成員就此部分有何掩飾或隱匿相關存摺、提款卡
    去向、所在之犯意聯絡及行為分擔，則是否構成洗錢防制法
    第2條第2款所稱之洗錢行為，實屬有疑，自難以上開罪責對
    被告相繩，本應為無罪之諭知，惟此部分若成立犯罪，與前
    述論罪部分具有想像競合之裁判上一罪關係，爰不另為無罪
    之諭知。
伍、撤銷原判決之理由
    原審以被告犯行事證明確，予以論罪科刑，固非無見。惟原
    判決㈠就附表一編號4誤未對被告論以刑法第339條之4第1項
    第2款、第2項之3人以上共同詐欺取財未遂罪；㈡就檢察官已
    變更罪名為3人以上共同詐欺取財罪部分，誤適用刑事訴訟
    法第300條規定變更起訴法條；㈢誤未將組織犯罪防制條例及
    洗錢防制法所定自白減輕其刑事由作為量刑因子，皆有未洽
    。被告上訴意旨以其素行良好，對犯行坦承不諱，且實際獲
    利僅有新臺幣（下同）400元，又其案發後積極對外借款，
    並尋得大夜班之工作，欲與各被害人洽談和解，故原判決量
    刑過重而違反比例、公平及罪刑相當原則，並請求依刑法第
    59條規定酌減其刑等語，雖未敘及上開違誤之處，且如前所
    述，本件尚無刑法第59條酌量減輕其刑規定之適用，然原判
    決既有上開違誤之處，自無可維持，應由本院撤銷原判決，
    另為適法之判決。
陸、量刑及沒收
一、爰以行為人之責任為基礎，依刑法第57條規定，審酌被告正
    值青年，不思循正途賺取所需，為貪圖不法利益而加入系爭
    詐欺集團，負責收取包裹及提領詐得款項，缺乏法治觀念，
    漠視他人財產權，且影響社會金融秩序及人際信任關係，實
    有不該；惟念及被告合於前開輕罪之減輕其刑事由，而得作
    為量刑之有利因子，再其犯後能坦承犯行，且與告訴人田大
    剛、被害人楊曉臻分別達成和解及調解並已給付完畢（見原
    審訴720卷第281頁，本院卷第97、117、125頁，至其餘各告
    訴人經本院通知均未到庭表示意見），兼衡被告之素行、犯
    罪動機、目的、手段、所生危害、所獲利益、參與態樣等情
    節、犯罪後之態度，暨其智識程度、家庭及經濟狀況（見本
    院卷第140頁）等一切情狀，量處如主文第2項所引附表一、
    二主文欄所示之刑。
二、按宣告多數有期徒刑者，於各刑中之最長期以上，各刑合併
    之刑期以下，定其刑期，但不得逾30年，刑法第51條第5款
    定有明文，係採限制加重原則，而非以累加方式定應執行刑
    。是審酌被告與系爭詐欺集團其他不詳成員共同為本件各次
    犯行，雖侵害不同告訴人及被害人之法益，然其行為實際上
    各集中於同一日（附表一部分集中於109年5月28日，而附表
    二部分集中於109年5月24日），且收取包裹及提領款項地點
    亦各集中在同地區（附表一部分集中在臺北市大安區，而附
    表二部分集中在臺北市松山區），又其附表一、二之犯罪手
    法各同一反覆，如以實質累加之方式定應執行刑，則處罰之
    刑度顯將超過其行為之不法內涵，而違反罪責原則，爰考量
    法律之外部性及內部性界限、刑罰經濟及恤刑之目的、刑罰
    邊際效應隨刑期而遞減及行為人所生痛苦隨刑期而遞增、行
    為人復歸社會之可能性、各罪間之關係、時空之密接程度等
    情狀（刑事案件量刑及定執行刑參考要點第22至24點參照）
    ，就被告所犯各罪所處之刑，定其應執行刑為如主文第2項
    所示。
三、至被告固請求宣告緩刑，惟觀諸本院被告前案紀錄表所示，
    其尚有其他數件詐欺等案件繫屬於法院審理，並非僅涉及本
    案，且以本案而言，受害人數即達6人之多，被告亦僅與其
    中2人達成和解或調解，是本院於綜合考量下，認仍難給予
    其緩刑之寬典，附此敘明。
四、沒收部分
  ㈠扣案之IPhone手機1支（含SIM卡1張，IMEI：00000000000000
    0、SIM卡：0000000000000）為被告所有，供其與系爭詐欺
    集團其他成員聯繫本案犯罪之用，業據被告自承在卷（見偵
    15775卷第60頁，原審訴720卷第161頁），爰依刑法第38條
    第2項前段規定宣告沒收之。
  ㈡犯罪所得：被告供稱其就事實欄一㈡部分擔任取款車手，有拿
    到400元之報酬（見本院卷第86頁），該犯罪所得雖未扣案
    ，既無刑法第38條之2第2項之情形，仍應依刑法第38條之1
    第1項前段、第3項規定宣告沒收之，於全部或一部不能沒收
    或不宜執行沒收時，追徵其價額。然就事實欄一㈠部分，被
    告供稱因當日即遭警查獲，尚未實際取得報酬（見原審訴72
    0卷第252頁），且依卷內事證，尚難遽認被告因此部分犯行
    而有實際獲利，自無從就其犯罪所得予以宣告沒收。
  ㈢至本案雖另扣得如卷附臺北市政府警察局南港分局扣押物品
    目錄表所示金融機構之存摺、提款卡（見偵15775卷第15、2
    0至21頁），然被告供稱其所領得之包裹，均須依系爭詐欺
    集團其他成員指示再行交付（見偵15775卷第59頁反面），
    是於本案尚無證據可認此等物品屬被告所有，或其有何事實
    上之處分權，自毋庸於本案宣告沒收，附此敘明。
五、不予宣告強制工作之說明
    按行為人以一行為觸犯組織犯罪防制條例第3條第1項後段之
    參與犯罪組織罪，及刑法第339條之4第1項第2款之加重詐欺
    取財罪，依刑法第55條前段規定從一重之加重詐欺取財罪處
    斷而為科刑時，於有預防矯治其社會危險性之必要，且符合
    比例原則之範圍內，由法院依組織犯罪防制條例第3條第3項
    規定，一併宣告刑前強制工作（最高法院刑事大法庭108年
    度台上大字第2306號裁定意旨參照）。查本件被告雖犯參與
    犯罪組織罪，且危害各該告訴人及被害人之財產權，值得非
    難，惟本院衡酌被告於系爭詐欺集團擔任依指示收取包裹及
    提領款項之工作，其重要性未若該集團其他為首之成員，且
    被告參與時間甚短，犯後已坦承犯行，其行為表現之嚴重性
    及社會危險性尚未達於無可容忍之程度，又被告於本院審理
    時自陳目前從事家禽食品之工作，是依憲法比例原則權衡，
    本院認其經偵、審程序及刑之宣告、執行，應足以獲得警惕
    而可達預防、矯治之目的，並無適用組織犯罪防制條例第3
    條第3項規定宣告強制工作3年之必要。
據上論斷，應依刑事訴訟法第369條第1項前段、第364條、第299
條第1項前段，判決如主文。
本案經檢察官黃怡華聲請簡易判決處刑及檢察官游明慧追加起訴
，被告上訴後，檢察官鄧媛到庭執行職務。
中　　華　　民　　國　　110 　年　　4 　　月　  27　　日
                  刑事第四庭    審判長法  官  陳筱珮
                                      法  官  林怡秀
                                      法  官  吳元曜
以上正本證明與原本無異。
如不服本判決，應於收受送達後20日內向本院提出上訴書狀，其
未敘述上訴之理由者並得於提起上訴後20日內向本院補提理由書
（均須按他造當事人之人數附繕本）「切勿逕送上級法院」。
                                      書記官  黃亮潔
中　　華　　民　　國　　110 　年　　4 　　月　　27　　日

附錄：本案論罪科刑法條全文 
組織犯罪防制條例第3條
發起、主持、操縱或指揮犯罪組織者，處3年以上10年以下有期
徒刑，得併科新臺幣1億元以下罰金；參與者，處6月以上5年以
下有期徒刑，得併科新臺幣1千萬元以下罰金。但參與情節輕微
者，得減輕或免除其刑。
具公務員或經選舉產生之公職人員之身分，犯前項之罪者，加重
其刑至二分之一。
犯第1項之罪者，應於刑之執行前，令入勞動場所，強制工作，
其期間為3年。
前項之強制工作，準用刑法第90條第2項但書、第3項及第98條第
2項、第3項規定。
以言語、舉動、文字或其他方法，明示或暗示其為犯罪組織之成
員，或與犯罪組織或其成員有關聯，而要求他人為下列行為之一
者，處3年以下有期徒刑，得併科新臺幣3百萬元以下罰金：
一、出售財產、商業組織之出資或股份或放棄經營權。
二、配合辦理都市更新重建之處理程序。
三、購買商品或支付勞務報酬。
四、履行債務或接受債務協商之內容。
前項犯罪組織，不以現存者為必要。
以第5項之行為，使人行無義務之事或妨害其行使權利者，亦同
。
第5項、第7項之未遂犯罰之。

洗錢防制法第14條
有第二條各款所列洗錢行為者，處7年以下有期徒刑，併科新臺
幣5百萬元以下罰金。
前項之未遂犯罰之。
前二項情形，不得科以超過其特定犯罪所定最重本刑之刑。

中華民國刑法第339條之4
犯第339條詐欺罪而有下列情形之一者，處1年以上7年以下有期
徒刑，得併科1百萬元以下罰金：
一、冒用政府機關或公務員名義犯之。
二、三人以上共同犯之。
三、以廣播電視、電子通訊、網際網路或其他媒體等傳播工具，
    對公眾散布而犯之。
前項之未遂犯罰之。
　　　
附表一
編號 被害人 詐騙手法及内容  所交付財物之内容 被告領取左列財物之時間、地點 主文  1 黃乙娟(有提告）  系爭詐欺集團不詳成員於民國109年5月22日23時7分許，於臉書「嘉義人讚出來」頁面上刊登兼職工作訊息，待黃乙娟透過LINE聯繫後，向其謊稱公司需租借金融帳戶，使黃乙娟誤信為真，依指示變更帳戶之密碼，並委由編號2之陳怡君透過超商交貨便將右列帳戶之存摺、提款卡寄出。  1.中華郵政股份有限公司帳號000-00000000000000號帳戶之存摺1本、提款卡1張。 2.臺灣銀行帳號000-000000000000號帳戶之存摺1本、提款卡1張。 109年5月28日12時許  臺北市○○區○○路000巷0號1樓統一超商合維門市（與編號2為同一包裏） 倪宥忠犯三人以上共同詐欺取財罪，處有期徒刑壹年壹月。  證據名稱及卷證出處  黃乙娟遭詐騙之對話擷圖（見原審訴720卷第138至144頁）。     2 陳怡君(有提告） 編號1之黃乙娟因見聞上開臉書訊息，將該訊息轉知予陳怡君，陳怡君透過LINE與系爭詐欺集團不詳成員聯繫後，亦誤信為真，除受黃乙娟上開之委託外，一併依指示將右列帳戶存摺、提款卡透過超商交貨便寄出。  1.臺灣銀行帳號000-000000000000（聲請簡易判決處刑書誤載為000-00000000000）號帳戶之存摺1本、提款卡1張。 2.玉山商業銀行000-0000000000000號帳戶之存摺1本、提款卡1張。 109年5月28日12時許  臺北市○○區○○路000巷0號1樓統一超商合維門市（與編號1為同一包裏） 倪宥忠犯三人以上共同詐欺取財罪，處有期徒刑壹年壹月。  證據名稱及卷證出處  陳怡君遭詐騙之對話擷圖（見原審訴720卷第123至132頁）。     3 楊曉臻(未提告） 系爭詐欺集團不詳成員於109年5月26日9時56分許，於臉書頁面上刊登兼職工作訊息，待楊曉臻透過LINE聯繫後，向其謊稱公司需租借金融帳戶，使楊曉臻誤信為真，依指示透過超商交貨便將右列帳戶之存摺、提款卡寄出。  1.永豐商業銀行帳號000-00000000000000號帳戶之存摺1本、提款卡1張。 2.第一商業銀行000-00000000000號帳戶之存摺1本、提款卡1張。 109年5月28日13時28分許（聲請簡易判決處刑書誤載為12時許）  臺北市○○區○○路0段00號統一超商頂東門市 倪宥忠犯三人以上共同詐欺取財罪，處有期徒刑壹年。  證據名稱及卷證出處  1.臺北市政府警察局南港分局109年8月21日北市警南分刑字第1093008940號函暨相關資料（見原審訴720卷第75至87頁）。 2.便利商店貨態查詢系統（見偵18392卷第21至22頁）。 3.監視器影像蒐證畫面（見偵18392卷第19頁）。     4 林玉婷(有提告） 系爭詐欺集團不詳成員於109年5月26日10時30分許，向林玉婷謊稱為代辦貸款，需查驗其名下金融帳戶，使林玉婷誤信為真，依指示透過超商交貨便將右列帳戶之存摺、提款卡寄出。  國泰世華商業銀行帳號000-000000000000號帳戶之存摺1本、提款卡1張。 109年5月28日14時許 臺北市○○區○○路0段000巷00弄00號統一超商泰利門市 倪宥忠犯三人以上共同詐欺取財未遂罪，處有期徒刑柒月。  證據名稱及卷證出處  雲林縣警察局臺西分局109年8月25日雲警西偵字第1090010905號函暨所附相關資料（見原審訴720卷第89至105頁）。    

附表二
編號 被害人 詐騙手法及內容  匯款時間、金額及匯入帳號 被告提領款項之時間、地點 主文  1 胡綺容(有提告） 系爭詐欺集團不詳成員於109年5月24日20時22分許，假冒網路賣家及銀行人員電聯胡綺容，謊稱因網路購物設定錯誤致重複扣款，需操作自動櫃員機取消設定，使胡綺容誤信為真，依指示匯款至指定帳戶。  109年5月24日21時27分許至34分許，先後匯款1萬4,457元、488元、1,640元至中華郵政股份有限公司帳號00000000000000號帳戶。 1.109年5月24日21時54分許、55分許，臺北市○○區○○○路0段000號華南銀行瑞祥分行內之自動櫃員機，提領1萬5,005元、2,105元。 2.109年5月24日22時12分許，臺北市○○區○○路000號全家超商內之自動櫃員機，提領3,005元。 倪宥忠犯三人以上共同詐欺取財罪，處有期徒刑壹年貳月。  證據名稱及卷證出處  1.陽信銀行自動櫃員機交易明細表（見偵20598卷第41至49頁）。 2.中華郵政股份有限公司109年8月18日儲字第1090205252號函暨所附相關資料（見偵20598卷第141至143頁）。     2 田大剛(有提告） 系爭詐欺集團不詳成員於109年5月24日21時11分許，假冒賣家及銀行人員電聯田大剛，謊稱因系統設定錯誤致有多筆訂單，需依指示操作以取消交易，使田大剛誤信為真，依指示匯款至指定帳戶。  109年5月24日21時58分許，匯款3,057元至中華郵政股份有限公司帳號00000000000000號帳戶。 同上。 倪宥忠犯三人以上共同詐欺取財罪，處有期徒刑壹年。  證據名稱及卷證出處  中華郵政股份有限公司109年8月18日儲字第1090205252號函暨所附相關資料（見偵20598卷第141至143頁）。